【裁判字號】    96,訴,4147
【裁判日期】    970409
【裁判案由】    妨害兵役
【裁判全文】
臺灣板橋地方法院刑事判決              96年度訴字第4147號
公  訴  人  臺灣板橋地方法院檢察署檢察官
被      告  甲○○
                  （現於煥坪郵政90732附53號信箱部隊服役
                    中）
上列被告因妨害兵役案件，經檢察官提起公訴（96年度偵字第
19251 號），本院裁定改用簡式審判程序審理，判決如下：
    主  文
甲○○役齡男子意圖避免徵兵處理，居住處所遷移，無故不申報
，致未能辦理徵兵處理，處有期徒刑貳月，如易科罰金以銀元參
佰元即新臺幣玖佰元折算壹日，減為有期徒刑壹月，如易科罰金
以銀元參佰元即新臺幣玖佰元折算壹日。緩刑貳年。
    事  實
一、甲○○係役齡男子，原設籍在臺北縣蘆洲市○○街77號，明
    知即將接受徵兵調查，竟意圖避免徵兵處理，於不詳時間遷
    離上開處所，而無故不依規定申報，致使臺北縣政府蘆洲市
    公所指定其應予民國94年2 月25日上午9 至10時至臺北縣蘆
    洲長安街246 巷6 號南方澳餐廳接受兵籍調查之「徵兵及齡
    男子兵籍調查通知書」無法送達，而未能接受徵兵處理。
二、案經臺北縣政府函送臺灣板橋地方法院檢察署檢察官偵查起
    訴。
    理  由
一、上揭犯罪事實業據被告甲○○於本院審理中坦承不諱，並有
    臺北縣蘆洲市95年妨害兵役案件調查表及臺北縣蘆洲市公所
    之徵兵及齡男子兵籍調查通知書各1 紙、臺北縣蘆洲市公所
    函3 紙、螢幕視窗資料傾印3 紙、戶籍表1 紙在卷可稽。是
    以，本案事證明確，被告犯行洵堪認定。
二、按94年2 月2 日修正公布，95年7 月1 日施行之刑法第2條
    第1 項：「行為後法律有變更者，適用行為時之法律。但行
    為後之法律有利於行為人者，適用最有利於行為人之法律。
    」之規定，係規範行為後法律變更所生新舊法律比較適用之
    準據法，於新法施行後，應適用新法第2 條第1項 之規定，
    為「從舊從輕」之比較（最高法院95年第8 次刑事庭會議決
    議意旨參照）。被告行為後，刑法第41條規定業於94年2 月
    2 日修正，並自95年7 月1 日起施行。修正前刑法第41條規
    定：「犯最重本刑為5 年以下有期徒刑以下之刑之罪，而受
    6 個月以下有期徒刑或拘役之宣告，因身體、教育、職業、
    家庭之關係或其他正當事由，執行顯有困難者，得以（銀元
    ）1 元以上（銀元）3 元以下折算1 日，易科罰金。但確因
    不執行所宣告之刑，難收矯正之效，或難以維持法秩序者，
    不在此限。併合處罰之數罪，均有前項情形，其應執行之刑
    逾6 月者，亦同。」，並依罰金罰鍰提高標準條例第2 條規
    定，就易科罰金折算1 日之數額提高為100 倍，修正後刑法
    第41條規定：「犯最重本刑為5 年以下有期徒刑以下之刑之
    罪，而受6 個月以下有期徒刑或拘役之宣告者，得以新臺幣
    1000元、2000元或3000元折算1 日，易科罰金。但確因不執
    行所宣告之刑，難收矯正之效，或難以維持法秩序者，不在
    此限。前項規定於數罪併罰，其應執行之刑未逾6 月者，亦
    適用之。」，而罰金罰鍰提高標準條例第2 條有關易科罰金
    折算1 日之數額提高倍數規定，即不再適用。比較修正前後
    易科罰金之折算標準，以修正前刑法第41條規定較有利於被
    告，應依刑法第2 條第1 項前段規定，適用修正前之刑法規
    定。
三、核被告上開所為，係犯妨害兵役治罪條例第3 條第5 款之役
    男遷移無故不申報罪，公訴人認係犯同條例第3 條第2 款之
    對於兵籍調查無故不依規定辦理罪，容有誤會，應予更正。
    爰審酌被告犯罪之動機、目的、手段、智識程度、逃避兵役
    徵集情節、對國家徵兵處理之危害及坦承犯行，犯後態度良
    好等一切情狀，量處如主文所示之刑，並依修正前刑法第41
    條第1 項前段之規定諭知易科罰金折算標準，以資儆懲。又
    本件被告犯罪後，中華民國九十六年罪犯減刑條例業已制定
    ，經總統於96年7 月4 日公布，同年月16日生效施行，查本
    件被告之犯罪時間，係在96年4 月24日以前，所犯上開役男
    遷移無故不申報罪，核諸中華民國九十六年罪犯減刑條例第
    2 條第1 項、第3 條等規定，合於減刑條件，爰依該條例第
    2 條第1 項第3 款、第9 條等規定，減其宣告刑2 分之1 ，
    並依修正前刑法第41條第1 項前段之規定諭知易科罰金之折
    算標準。又被告前未曾因故意犯罪受有期徒刑以上刑之宣告
    ，其因一時失慮，偶罹刑典，且現已入營服役，經此刑之宣
    告後，應知警惕而無再犯之虞，本院因認暫不執行其刑為當
    ，併予宣告緩刑2 年，用啟自新。
四、本件經檢察官提起公訴，被告於準備程序中就被訴事實為有
    罪之陳述，經法官告知簡式審判程序之旨，並聽取公訴人、
    被告之意見後，本院合議庭裁定由受命法官獨任進行簡式審
    判程序，併予敘明。
據上論斷，應依刑事訴訟法第273 條之1 第1 項、第299 條第1
項前段，妨害兵役治罪條例第3 條第5 款，刑法第2 條第1 項前
段、第11條前段、第74條第1 項第1 款、修正前刑法第41條第1
項前段，修正前罰金罰鍰提高標準條例第2 條，中華民國九十六
年罪犯減刑條例第2 條第1 項第3 款、第7 條，判決如主文。
本案經檢察官郭季青到庭執行職務
中    華    民    國    97    年    4     月    9     日
                刑事第十九庭  法  官  曾 正 耀
以上正本證明與原本無異
如不服本判決應於送達後10日內向本院提出上訴狀
                              書記官  陳 淑 怡
中    華    民    國    97    年    4     月    9     日
附錄本案論罪科刑法條全文：
妨害兵役治罪條例第3條
役齡男子意圖避免徵兵處理，而有下列行為之一者，處 5  年以
下有期徒刑：
一  徵兵及齡男子隱匿不報，或為不實之申報者。
二  對於兵籍調查無故不依規定辦理者。
三  徵兵檢查無故不到者。
四  毀傷身體或以其他方法變更體位者。
五  居住處所遷移，無故不申報，致未能接受徵兵處理者。
六  未經核准而出境，致未能接受徵兵處理者。
七  核准出境後，屆期未歸，經催告仍未返國，致未能接受徵兵
    處理者。


司法院資訊處製作；財團法人民間司法改革基金會備份。
